【裁判字號】    99,審事聲,13
【裁判日期】    990329
【裁判案由】    返還提存物
【裁判全文】
臺灣臺北地方法院民事裁定            99年度審事聲字第13號
異  議  人  乙○○
相  對  人  甲○○
上列當事人間請求返還提存物事件，異議人對於民國 99年1月15
日本院司法事務官所為98年度審司聲字第3334號之裁定提出異議
，本院裁定如下：
    主  文
原裁定廢棄。
相對人之聲請駁回。
    理  由
一、本件異議意旨略以：異議人原係以相對人所簽發，發票日為
    民國88年7月10日、到期日為88年9月1日、金額為新台幣（
    下同）10,000,000元之本票，向鈞院聲請本票強制執行，並
    經鈞院於 88年10月12日以88年度票字第28759號民事裁定准
    予強制執行，異議人嗣於 98年4月7日以其中7,000,000元債
    權為強制執行之標的，聲請執行相對人之銀行存款及不動產
    ，經鈞院以 98年度司執字第28906號就相對人之財產為強制
    執行，惟因未能執行相對人其銀行等第三人之金錢債權，且
    其所有之不動產又為異議人子女所居住，致異議人撤回強制
    執行程序。雖異議人撤回強制執行程序，惟異議人與相對人
    間債權債務關係並未消滅，且因未查封到任何財產，基於金
    錢之債未返還，應供擔保之原因應未消滅，實不應返還相對
    人擔保金，為此依法提出異議等語。
二、本件相對人以其前遵本院98年4月28日98年度審聲字第506
    號准予停止執行之裁定供擔保後，停止相對人所聲請之本院
    98年度司執字第28906號強制執行事件（下稱系爭強制執行
    事件），因異議人嗣後已於98年11月24日具狀撤回系爭強制
    執行事件，相對人則於98年11月30日撤回前開停止執行所據
    之本院債務人異議之訴事件，認其為停止執行所供擔保之應
    供擔保原因已消滅，聲請返還提存物，並經本院於99年1 月
    5日以98年度審司字第3334號民事裁定准予返還相對人因聲
    請停止執行所提供之擔保物。
三、按司法事務官處理事件所為之處分，與法院所為者有同一之
    效力。當事人對於司法事務官處理事件所為之終局處分，得
    於處分送達後十日之不變期間內，以書狀向司法事務官提出
    異議。司法事務官認前項異議有理由時，應另為適當之處分
    ；認異議為無理由者，應送請法院裁定之。法院認第1項之
    異議為有理由時，應為適當之裁定；認異議為無理由者，應
    以裁定駁回之，民事訴訟法第240條之3、第240條之4第1、2
    、3項分別定有明文。次按，返還擔保金，有(1)應供擔保之
    原因消滅者，(2)供擔保人證明受擔保利益人同意返還者，(3)
    訴訟終結後，供擔保人證明已定20日以上之期間，催告受擔
    保利益人行使權利而未行使，或法院依供擔保人之聲請，通
    知受擔保利益人於一定期間內行使權利並向法院為行使權利
    之證明而未證明者，法院應依供擔保人之聲請，以裁定命返
    還其提存物或保證書。而參諸臺灣高等法院90年度抗字第35
    85號裁定意旨，當事人間之強制執行事件曾經法院裁定供擔
    保停止該強制執行者，其擔保原因既係若執行債務人之本案
    訴訟將來敗訴確定前，執行債權人原可早達執行之目的，卻
    因執行債務人供擔保停止執行，致須俟再本案訴訟確定始能
    執行，所提供之擔保金即為賠償其間所受損害之用，並非於
    該強制執行程序終結時即可認受擔保利益人並無損害發生，
    亦即執行債務人必舉證證明異議人自停止執行至得再繼續執
    行之期間無損害發生，或執行債務人之本案已全部勝訴或已
    經賠償前開期間執行債權人因不能執行所生之損害，始得謂
    為應供擔保之原因消滅。
四、經查，本件異議人前持本院於88年10月12日所為88年度票字
    第28759號本票准予強制執行之民事裁定，於98年4月7日以
    其中7,000,000元債權為強制執行之標的，向本院執行處聲
    請就相對人之財產（包括相對人於各銀行及郵局之存款及相
    對人之不動產）為強制執行，經本院以98年度司執字第
    28906 號強制執行事件（下稱系爭強制執行事件）就相對人
    之財產為強制執行，相對人則於98年4月22日就系爭強制執
    行事件提起債務人異議之訴（案號為本院98年度重訴字第
    302號；下稱系爭債務人異議之訴案件）並聲請本院於98年4
    月28日以98年度審聲字第506號民事裁定准予停止執行，相
    對人據以於98年5月6日供擔保後停止系爭強制執行事件之執
    行，嗣後經異議人於98年11月24日具狀撤回系爭強制執行事
    件，相對人方於98年11月30日撤回前開停止執行所據之本院
    債務人異議之訴事件等情，業經本院調閱98年度司執字第28
    906號強制執行、98年度重訴字第302號債務人異議之訴、98
    年度審聲字第506號停止執行等案卷審核屬實，而依前開規
    定意旨及說明，系爭強制執行事件雖經異議人撤回而終結，
    但於相對人因提起債務人異議之訴而聲請停止執行獲准前，
    既已開始進行強制執行程序，並非自始未曾執行，有調閱之
    前開執行卷可參，以相對人所提起債務人異議之訴復係經撤
    回而終結，此仍與該訴訟經判決異議人敗訴而堪認系爭強制
    執行事件係違誤之情形有間，在系爭強制執行事件因撤回而
    終結前，異議人仍有因該停止執行裁定而受損害之可能，尚
    難認有異議人於前開期間未發生損害、所受之損害已經賠償
    或相對人於本案已勝訴確定等事由存在，自難謂異議人之應
    供擔保原因已消滅，而僅屬訴訟終結後應定期催告受擔保利
    益人行使權利之情形，惟相對人並未證明已定20日以上之期
    間催告異議人行使權利而未行使，亦難認得准予返還，是聲
    請人之聲請均與前揭規定不符，自不應准許之。從而，原裁
    定以前開情形屬應供擔保之原因消滅，准予返還該擔保金，
    應有違誤，爰廢棄原裁定後，並裁定駁回相對人之聲請。
五、依民事訟法第240條之4第3項後段，裁定如主文。
中    華    民    國    99    年    3     月    29    日
                  民事第六庭    法  官  林麗真
以上正本係照原本作成
如對本裁定再為抗告須於裁定送達後10日內向本院提出抗告狀，
並繳納抗告費新臺幣1,000元
中    華    民    國    99    年    3     月    29    日
                                書記官  黃靖雅

司法院資訊處製作；財團法人民間司法改革基金會備份。
